臺灣嘉義地方法院刑事判決　　　　　　　 96年度訴字第505號
公　訴　人　臺灣嘉義地方法院檢察署檢察官
被　　　告　甲○○
上列被告因違反毒品危害防制條例案件，經檢察官提起公訴（96
年度毒偵字第674 號），本院合議庭裁定由受命法官改依簡式審
判程序，判決如下：
    主  文
甲○○施用第一級毒品，處有期徒刑柒月。
    事  實
一、甲○○前曾因施用毒品案件，經本院裁定執行觀察、勒戒，
    於民國93年2 月18日因無繼續施用傾向釋放，並由臺灣嘉義
    地方法院檢察署檢察官作成93年度毒偵字第108 號不起訴處
    分確定在案。詎猶不知悔改，明知海洛因、甲基安非他命係
    毒品危害防制條例所明定之第一、二級毒品，不得施用，仍
    基於同時施用第一級毒品海洛因及第二級毒品甲基安非他命
    之犯意，於96年3月1日中午12時許，在其嘉義市○區○○街
    148巷7號之住處，將海洛因及甲基安非他命二種毒品混合施
    用1次，嗣為警於同年月2日下午2 時50分許，在嘉義市○區
    ○○路與新榮路口處查獲，經其同意採尿送驗，結果呈嗎啡
    、甲基安非他命陽性反應，始悉上情。
二、案經嘉義市警察局第一分局報請臺灣嘉義地方法院檢察署檢
    察官偵查起訴。
    理  由
一、本件被告所涉犯者為毒品危害防制條例第10條第1項、第2項
    ，均非死刑、無期徒刑、最輕本刑為3 年以上有期徒刑之罪
    或高等法院管轄第一審案件。本院行準備程序時，被告就被
    訴事實為有罪之陳述，經告知簡式審判程序之旨，並聽取檢
    察官及被告之意見後，本院爰依刑事訴訟法第273條之1第1
    項裁定由受命法官獨任進行簡式審判程序。故本件簡式審判
    程序之證據調查，依刑事訴訟法第273條之2規定，不受同法
    第159條第1項、第161條之2、第161條之3、第163條之1及第
    164條至第170條規定之限制，合先敘明。
二、上揭犯罪事實，業據被告於偵查及本院審理中坦承不諱，且
    被告為警於96年3月2日查獲當日，經採集尿液送驗後，確呈
    嗎啡及甲基安非他命陽性反應等情，有正修科技大學超微量
    研究科技中心檢驗報告、毒品案件採尿代號與真實姓名對照
    表各1 份在卷可稽（見警卷第6至7頁），堪認被告之自白與
    事實相符。又被告前因施用第一級毒品，經本院以93年度聲
    觀字第40號裁定執行觀察、勒戒，於93年2 月18日因無繼續
    施用傾向釋放，有其臺灣高等法院被告前案紀錄表在卷可佐
    ，其係於觀察、勒戒執行完畢後5 年內再犯本件施用毒品罪
    ，事證明確，應予依法論科。
三、查海洛因、甲基安非他命分別為毒品危害防制條例所定之第
    一級、第二級毒品。故核被告所為，係犯毒品危害防制條例
    第10條第1項之施用第一級毒品罪及同條第2項之施用第二級
    毒品罪；其施用前持有海洛因、甲基安非他命之低度行為，
    為施用之高度行為所吸收，均不另論罪。另查，被告係同時
    將海洛因及甲基安非他命混合施用，業據其於偵查及本院審
    理中供承在卷，其係以一施用行為，同時觸犯毒品危害防制
    條例第10條第1項、第2項之罪，為想像競合犯，應依刑法第
    55條前段之規定，從一重之毒品危害防制條例第10條第1 項
    施用第一級毒品罪處斷。爰審酌被告高職畢業之智識程度，
    經送觀察、勒戒後，猶仍再犯本件施用毒品罪，顯然欠缺戒
    除毒癮之決心，惟施用毒品乃自戕行為，且被告犯後坦承犯
    行，態度尚稱良好等一切情狀，量處如主文所示之刑。
四、至臺灣嘉義地方法院檢察署96年度毒偵字第752 號移送併辦
    意旨雖以：被告分別基於施用第一級毒品海洛因及第二級毒
    品甲基安非他命之集合犯意，自96年3月1日起至96年4月3日
    止，在其上揭五顯街之住處，接續施用海洛因及安非他命，
    因認被告涉犯毒品危害防制條例第10條第1 項之施用第一級
    毒品以及同條第2 項之施用第二級毒品罪，且與本件上開起
    訴部分有集合犯之實質上一罪關係，故移送本院併案審理。
    惟查，行為人基於概括之犯意，在密切接近之一定時、地持
    續實行複次行為，依社會通念，於客觀上認為符合一個反覆
    、延續性之行為觀念者，於刑法評價上，即應僅成立一罪；
    學理上所稱「集合犯」之職業性、營業性或收集性等具有重
    複特質之犯罪均屬之，例如經營、從事業務、收集、販賣、
    製造、散布等行為概念者是（最高法96年度台上字第172 號
    、96年度台上字第1500號判決意旨參照）。然就本件移送併
    辦部分而言：(一)被告於96年3月2日為警查獲施用毒品後，
    即決定戒毒，業據其於本院審理中供陳在卷（見本院卷第20
    頁），其並曾於96年3月5日赴嘉義榮民醫院接受戒毒治療（
    見偵查卷第7至9頁），顯見被告96年3月2日遭查獲後，已經
    由刑罰權之訴追行使手段而遮斷其施用毒品之犯意。(二)被
    告於上開移送併辦之96年度毒偵字第752 號案件偵查中，雖
    陳稱其自96年3月1日起至同年4月3日止，均有施用安非他命
    及海洛因，一週約施用2 次；惟被告該次為警查獲而採驗尿
    液之時間為96年4月3日18時20分（見嘉市警刑大重字第0960
    0004093號卷第6頁），該次尿液經送正修科技大學超微量研
    究科技中心檢驗結果，雖呈安非他命類及鴉片類陽性反應，
    然施用毒品後，一般於尿液內可檢出之最大時限，海洛因為
    2至4天，安非他命為1至4天，甲基安非他命為1至5天（行政
    院衛生署管制藥品管理局92年7月23日管檢字第0920005609
    號函參照）；故上開尿液檢驗報告雖可佐證被告於96年4月3
    日為警採尿時回溯4 日內，曾施用海洛因及安非他命，惟在
    此時限外之施用毒品犯行，則除被告之自白外，別無其他補
    強證據，尚難遽行認定被告確有反覆施用毒品之犯行。(三)
    基上所述，被告施用毒品之犯意，已因96年3月2日為警查獲
    而遮斷，且移送併辦意旨書所指部分犯行，除被告之自白外
    復無其他補強證據，自難遽認被告係基於概括之犯意，在密
    接之時空內反覆施用毒品。揆諸前揭最高法院判決之意旨，
    上開移送併辦部分顯屬另一獨立施用毒品之行為，尚難認與
    原起訴部分有集合犯之實質上一罪關係，自非起訴效力所及
    ，本院就併案部分尚無從併予審究，應退由檢察官另為妥適
    之處理。至於移送併辦意旨書敘及被告自96年3月1日起至本
    件起訴所據之96年3月2日採尿之時止施用海洛因與甲基安非
    他命之犯行，則與業經起訴論罪部分之犯行相同，屬同一事
    實，本院業已予以審究，併予敘明。
據上論斷，應依刑事訴訟法第273條之1第1項、第299條第1項前
段，毒品危害防制條例第10條第1項、第2項，刑法第11條前段、
第55條前段，判決如主文。
本案經檢察官陳志川到庭執行職務。
中　　華　　民　　國　　96　　年　　6　　月　　25　　日
                     刑事第三庭 法　官　陳  蒨  儀
上列正本證明與原本無異。
如不服本判決，應於判決送達後10日內向本院提出上訴狀（應附
繕本）。
中　　華　　民　　國　　96　　年　　6 　　月　　25　　日
                                書記官  楊  國  色
附錄本判決論罪法條：
毒品危害防制條例第10條
施用第一級毒品者，處 6 月以上 5 年以下有期徒刑。
施用第二級毒品者，處 3 年以下有期徒刑。
